臺北高等行政法院判決
　　　　　　　　　　　　　　　　　　 95年度訴字第01847號
　　　　　　　　　　　　　　　.
原　　　告　合技開發科技有限公司
代　表　人　甲○○（董事）
被　　　告　財政部臺北關稅局
代　表　人　許盧節英（局長）
訴訟代理人　丁○○
　　　　　　丙○○
　　　　　　戊○○
上列當事人間因進口貨物繳驗不實發票事件，原告不服財政部中
華民國95年3 月31日台財訴字第09400654440 號訴願決定（案號
：第00000000號）、95年4 月10日台財訴字第09500105290 號訴
願決定（案號：第00000000號、第00000000號），提起行政訴訟
，本院判決如下：
　　主  文
訴願決定及原處分（含原核定）均撤銷。
訴訟費用由被告負擔。
　　事  實
一、事實概要：
  (一)原告於民國（下同）88年7 月20日因名稱、營業項目、改推
    董事、遷址、出資轉讓及修正章程，變更登記為合技開發有
    限公司（下稱合技開發）。合技開發於89年8 月28日至90年
    1 月13日間自行報關或委由鉅航報關股份有限公司、晉達報
    關股份有限公司及聯締國際有限公司，向被告申報進口LIVE
    MITTEN CRAB （毛蟹）或FRESH OYSTERS （生蠔、牡蠣）、
    PVC BAGS計34批（進口報單號碼如附表1 所示）。其中附表
    1 所示編號1 至33報單之LIVE MITTEN CRAB、FRESH OYSTERS
    原申報單價分別為CFR USD 3.5/KG、CFR USD 2.1/KG。嗣前
    開變更登記經依台北市政府91年5 月8 日府建商字第091011
    39810 號函而撤銷，回復登記為原登記事項。被告遂以據財
    政部關稅總局驗估處（下稱驗估處）查價結果，原告涉有繳
    驗不實發票之情事，分別改按CFR USD 9.24/KG 、CFR USD
    3.49/KG 核估完稅價格；附表1 編號34所示報單原申報貨名
    PVC BAGS，完稅價格新台幣（下同）60,754元，經被告查驗
    結果，實際來貨為NYLON BAGS（WALLET）BR：BENBO ，與原
    申報不符，復據驗估處通報查價結果，改按136,994 元核估
    完稅價格，核認原告繳驗不實發票、虛報進口貨物品質、逃
    漏進口稅款之違章成立，依海關緝私條例第37條第1 項及第
    44條規定，追徵所漏進口稅款，並處所漏進口稅額2 倍之罰
    鍰（詳如附表1 所示）。原告不服申請復查，經被告以如附
    表1 所示之復查決定駁回其申請，提起訴願亦遭決定駁回。
  (二)合技開發於89年10月9 日至90年1 月20日間委由鉅航報關股
    份有限公司、晉達報關股份有限公司向被告申報進口LIVE
    MITTEN CRAB （毛蟹）或FRESH OYSTERS （生蠔、牡蠣）計
    14批（進口報單號碼詳如附表2 所示）。LIVE MITTEN CRAB
    、FRESH OYSTERS 原申報單價分別為CFR USD 3.5/KG、CFR
    USD 2.1/KG，嗣據被告依驗估處查價結果，分別改按CFR USD
    9.24/KG 、CFR USD 3.49/KG 核估完稅價格；且經被告查驗
    ，其中附表2 編號1 至7 號進口報單之實際來貨重量與原申
    報不符，核認原告有繳驗偽造不實發票、虛報進口貨物價值
    及重量、逃漏進口稅款等情事，依海關緝私條例第37條第1
    項及第44條規定，追徵所漏進口稅款，並處所漏進口稅額2
    倍之罰鍰（詳如附表2 所示）。原告不服申請復查，經被告
    以如附表2 所示之復查決定駁回其申請，提起訴願亦遭決定
    駁回。
  (三)原告對上開2 訴願決定均表不服，遂合併提起行政訴訟。
二、兩造聲明：
　(一)原告聲明：
    1.訴願決定及原處分均撤銷。
    2.訴訟費用由被告負擔。
　(二)被告聲明：
    1.駁回原告之訴。
    2.訴訟費用由原告負擔。
三、兩造之爭點：原告是否為本件違章之行為人？
　(一)原告主張之理由：
    1.原告合技開發「科技」有限公司成立於87年間，代表人為
      甲○○。88年間原告欲結束營業，遂決議解散，委請訴外
      人元禎會計事務所辦理相關登記事宜（由訴外人乙○○承
      辦）嗣後得知原告遭更名為「合技開發有限公司」，負責
      人則變更為訴外人吳清誌，並於88年7 月20日完成變更登
      記。惟吳清誌主張身分證遭人冒用登記為合技開發負責人
      。經台灣桃園地方法院檢察署（下稱桃園地檢署）偵查結
      果，認確係遭冒用，以90年度偵字第10896 號不起訴處分
      在案。台北市政府據此即於91年5 月8 日撤銷前開88年7
      月20日之變更登記，恢復原登記，有台北市政府91年5 月
      8 日府建商字第09101139810 號函可稽。
    2.本件繳驗偽造、不實發票、進口報關不實、涉嫌逃漏關稅
      等行為，依訴願決定認定，係於89年10月9 日至90年1 月
      20日間，正是吳清誌擔任合技開發代表人之時。亦即所有
      逃漏關稅行為，皆非原告與代表人甲○○所為，不應由原
      告負責。公司名稱既已變更，後手所為，不應由前手負責
      。公司變更登記之撤銷，不應只回復原登記內容，行為亦
      不應歸由原告負責。吳清誌身分證遭冒用而撤銷登記，甲
      ○○與原告亦為被害人，不應令原告就合技開發之行為負
      責。
    3.桃園地檢署90年度偵字第10896 號不起訴處分書理由三載
      明：「．．．受合技公司委託辦理報關之證人梁啟發結證
      稱：是一位吳先生打電話委託辦理報關，吳先生打電話時
      說人在廈門．．．」而原告代表人從未出國，故被告以此
      為據認原告應就合技開發所為行為負責，顯有違誤。另被
      告提出之各項單據、發票為合技開發及吳清誌所提出之進
      口申請等，而非原告及代表人甲○○所為，可見原告與甲
      ○○並無進口行為，亦未對合技開發享有任何權利，原告
      既未享有法人權利，卻要盡法人義務，並不合理。
　(二)被告主張之理由：
    1.原告非對核課追徵進口稅款及罰鍰處分有所異議，僅以甲
      ○○並非變更後之合技開發代表人而為爭執，依公司法第
      9 條規定，有關撤銷或廢止公司虛偽不實登記事件，乃司
      法機關或公司登記主管機關之權責，原告主張甲○○非其
      代表人，既非對稅款及罰鍰部分異議，自不宜循行政訴訟
      為救濟。
    2.按財政部85年3 月12日台財稅第851894417 號函釋：「．
      ．．依照公司法成立之公司，變更公司名稱及其他法定登
      記事項，其登記事項雖有變更，但其為權利義務之主體（
      法人）並未變更，故其所享權利與應負義務，並不因法人
      登記事項之變更有所更易，亦即公司變更名稱前，與公司
      變更名稱後，其權利義務之主體（法人）自應前後繼續，
      不能中斷。．．．」原告雖經主管機關台北市政府建設局
      以88年7 月20日北市建商二字第88312034號函准公司負責
      人由甲○○變更登記為吳清誌，惟法人權利義務主體並未
      變更，亦不因法人登記事項變更而更易，況該變更登記案
      復經台北市政府於91年5 月8 日以府建商字第0910113981
      0 號函撤銷，回復原登記事項在案，則被告以原告（代表
      人甲○○）為處分對象，洵無違誤。
    3.原告繳驗不實發票及虛報貨物價值等情事，業經驗估處90
      年2月22日總驗緝二（一）字第90600011號等查價函予以
      確實查明，被告依法核處，洵無違誤。
　　理  由
一、原告起訴後，被告代表人先後變更為王次朗、許盧節英，業
    經分別具狀聲明承受訴訟，核無不合，應予准許，合先敘明
    。
二、按「報運貨物進口而有左列情事之一者，得視情節輕重，處
    以所漏進口稅額2 倍至5 倍之罰鍰，或沒入或併沒入其貨物
    ：一、虛報所運貨物之名稱、數量或重量。二、虛報所運貨
    物之品質、價值或規格。三、繳驗偽造、變造或不實之發票
    或憑證。四、其他違法行為。」「有違反本條例情事者，除
    依本條例有關規定處罰外，仍應追徵其所漏或沖退之稅款。
    」海關緝私條例第37條第1 項及第44條前段固有明文。惟行
    政機關依該規定為處分，應以行為人為對象，若非行為人，
    即無從對之加以補稅處罰。而所謂行為人，係指實施違反行
    政法上義務行為之自然人、法人、設有代表人或管理人之非
    法人團體、中央或地方機關或其他組織。
三、如事實概要欄所載之事實，有進口報單、發票、個案委任書
    、緝私報告表、查價單、驗估處90年2 月22日總驗緝二（一
    ）字第90600011號函、90年3 月12日總驗緝二（一）字第90
    600024號函、90年3 月28日總驗緝二（一）字第90600043號
    函、90年3 月29日總驗緝二（一）字第90600048號函等件在
    原處分卷，原告公司設立登記事項卡、變更登記事項卡、股
    東同意書、變更登記申請書、桃園地檢署90年度偵字第1089
    6 號及94年度偵字第72號不起訴處分書、台北市政府88 年7
    月20日北市建商二字第88312034號及91年5 月8 日府建商字
    第09101139810 號函等件影本在本院卷（73、74、93、121-
    124 、147-166 頁）可稽，且為兩造所不爭執，堪認為真實
    。可知本件涉及前開虛報違章行為者，為以吳清誌擔任代表
    人之合技開發乙節，堪可認定。
四、被告對原告為補稅處罰，無非以原告於88年7 月20日變更登
    記為合技開發，法人權利義務主體並未變更，該項變更登記
    既經撤銷而回復原登記事項，本件合技開發之違章即應以原
    告為處分對象等語為論據。惟查：
  (一)原告於88年4 月間因股東間意見不合而決議辦理解散及清算
    ，相關登記事宜委由訴外人乙○○之元禎會計事務所辦理。
    適有客戶洽詢該會計事務所有無公司要轉讓，乙○○遂建議
    原告直接將股東出資轉讓。經原告公司代表人甲○○與股東
    討論後同意該項作法，故將公司之大小章、營利事業登記證
    、公司執照、股東印章等相關資料交予乙○○，全權委由乙
    ○○辦理。嗣有自稱吳清誌之男子至該事務所，乙○○看過
    其身分證件後，因其人欲將公司設在台北市，非該事務所業
    務範圍，故將相關資料交付其辦理有關變更登記，嗣後始得
    知變更登記之代表人吳清誌係遭冒名等情，業據證人乙○○
    到庭證述明確（本院96年3 月23日準備程序筆錄），並有桃
    園地檢署94年度偵字第72號不起訴處分書影本（本院卷121-
    124 頁）可按。
  (二)法人本身無法為行為，依法應由其代表人為之，民法第27條
    乃明定法人之一切事務由董事代表為之，因此必須確為法人
    之代表人所為行為，始足視為法人之行為。原告於88年7 月
    20日因名稱、營業項目、改推董事、遷址、出資轉讓及修正
    章程，變更登記為合技開發，代表人亦變更為吳清誌，其法
    人人格依法本屬同一。然經被告以合技開發使用偽造之產地
    證明書及發票申報進口貨物，其代表人吳清誌涉犯偽造文書
    罪嫌，將其移送桃園地檢署偵辦，該署調查後，認定吳清誌
    係遭人冒用身分證辦理登記為合技開發之負責人，以90年度
    偵字第10896 號不起訴處分書予以不起訴處分（本院卷73、
    74頁）。合技開發之代表人吳清誌既係遭冒名登記，是本件
    形式上雖係合技開發所為，惟其未經合法代表，實係不知名
    之第三人假借合技開發名義所為，難謂合技開發為前開違章
    之行為人。
五、原告雖因前開變更登記經撤銷而回復登記，且基於法人人格
    同一性，須承受合技開發之權利義務，然承前所述，本件違
    章既係他人冒用合技開發所為，自難認屬合技開發之行為而
    由原告基於法人同一性而承擔此項義務。被告未審及此，逕
    以原告為裁罰對象，所為處分顯有違誤，訴願決定未予糾正
    ，亦有疏漏，原告聲明求為撤銷，即無不合，應由本院將訴
　　願決定及原處分（含原核定）均撤銷。
六、兩造其餘陳述於判決結果不生影響，無庸一一論列，併予敘
    明。
據上論結，本件原告之訴為有理由，爰依行政訴訟法第98條第3
項前段，判決如主文。
中　　華　　民　　國　　96　　年　 　6　　月　　7　　 日
                         第三庭審判長法  官　姜　素　娥
　　　　　　　　　　　　　　　　　 　法  官　陳　國  成
                                     法  官　楊  莉  莉
上為正本係照原本作成。
如不服本判決，應於送達後20日內，向本院提出上訴狀並表明上
訴理由，如於本判決宣示後送達前提起上訴者，應於判決送達後
20日內補提上訴理由書（須按他造人數附繕本）。
中　　華　　民　　國　　96　  年　   6　  月　  7　　 日
                                     書記官  林  俞  文
